臺灣臺中地方法院刑事判決　96年度易字第4920號
公　訴　人　臺灣臺中地方法院檢察署檢察官
被　　　告　戊○○
　　　　　　己○○
共　　　同
選任辯護人　許宏達律師
上列被告因頂替等案件，經檢察官提起公訴（96年度偵字第8714
號、第20678號），本院判決如下：
    主    文
戊○○服用酒類，不能安全駕駛動力交通工具而駕駛，處有期徒
刑柒月，減為有期徒刑月又拾伍日，如易科罰金，以新臺幣
仟元折算壹日。
己○○意圖使犯人隱避而頂替，處有期徒刑捌月，減為有期徒刑
肆月，如易科罰金，以新臺幣仟元折算壹日。
    犯罪事實
一、戊○○前於民國九十五年間因酒後駕車之公共危險罪，經臺
    灣臺中地方法院檢察署檢察官以九十五年度速偵字第六五八
    號為緩起訴處分確定，緩起訴期間自九十五年三月二十日起
    至九十六年三月十九日止。詎仍不知悔改，於九十六年三月
    二十四日中午十二時許起，在臺中縣潭子鄉之某檳榔攤與友
    人己○○一同飲用酒類，迄至同日十五時許，戊○○因飲酒
    過量，已達不能安全駕駛動力交通工具之程度，竟仍駕駛其
    所經營之內勝實業有限公司名下之車牌號碼３０８５－ＮＧ
    號自小客車，搭載己○○上路，於行經臺中縣潭子鄉○○路
    ○段與人和路路口時，自後碰撞由丁○○所駕駛在前方停等
    紅燈之車牌號碼ＱＲ－１３１８號自小客車，雖未有人員受
    傷，但戊○○所駕自小客車左前側引擎蓋、葉子板凹損，左
    前保險桿鬆落，左前車燈座亦壞損。適有臺中縣警察局豐原
    分局潭北派出所警員陶杰峰駕駛警車巡邏經過該處，正停等
    在戊○○所駕自小客車左方之內側車道上，戊○○發現有警
    車，為避免酒後駕車遭警查獲，未下車查看車損情形，隨即
    倒車並右轉（起訴書誤為左轉）進入中山路三段十三巷內，
    因該巷為死巷，遂將車輛停放在巷道中間，再下車往左方攀
    越工廠圍欄逃逸（無故侵入他人建築物部分未據告訴）。由
    於丙○○○○於前開車禍發生時，即已查悉，於戊○○肇事
    後駕車右轉駛入中山路三段十三巷內時，立即開啟警笛，亦
    右轉追跟至中山路三段十三巷內，此時，戊○○先翻過左方
    工廠之鐵門柵欄，接著翻越高達二．二公尺之圍牆，翻牆後
    跌倒在地，丙○○○○立即上前加以逮捕，由於戊○○對於
    丙○○○○之問話均拒不回答，丙○○○○乃通知派出所同
    仁前來帶回戊○○（起訴書誤為由丙○○○○壓制在警車旁
    ），其則續留現場處理車禍事故及拍照取證。嗣經十多分鐘
    後，丙○○○○正在該巷內拍攝車牌號碼３０８５－ＮＣ號
    自小客車時，始發現己○○靠坐在該車副駕駛座上，由於己○○在現場對於丙○○○○之問話亦不回答，丙○○○○遂
    將己○○亦帶回臺中縣警察局豐原分局潭北派出所接受調查
    。由於戊○○、己○○身上均有酒味，且皆不願供承何人係
    駕駛人，警方遂於當日十六時二十三分、十六時三十二分，
    分別對己○○及戊○○施以呼氣式酒精濃度測試，測得其等
    二人之呼氣中酒精濃度分別為０．三一ＭＧ／Ｌ及０．七九
    ＭＧ／Ｌ。之後，警方再次詢問戊○○、己○○，究竟係何
    人駕駛，己○○竟意圖使涉犯公共危險罪之犯人戊○○隱避
    ，而基於頂替之犯意，向丙○○○○虛偽供承是伊酒後駕駛
    車牌號嗎３０８５－ＮＣ號自小客車，而頂替之，嚴重影響
    犯罪之偵查與審判工作之進行。
二、案經臺中縣警察局豐原分局報告臺灣臺中地方法院檢察署檢
    察官偵查起訴。
    理    由
一、按被告以外之人於審判外之陳述，雖不符刑事訴訟法第一百
    五十九條之一至第一百五十九條之四之規定，而經當事人於
    審判程序同意作為證據，法院審酌該言詞陳述或書面陳述作
    成時之情況，認為適當者，亦得為證據。當事人、代理人或
    辯護人於法院調查證據時，知有第一百五十九條第一項不得
    為證據之情形，而未於言詞辯論終結前聲明異議者，視為有
    前項之同意。刑事訴訟法第一百五十九條之五定有明文。查
    被告己○○、戊○○之選任辯護人許宏達律師於本院準備程
    序時，對於本案偵查卷內之人證、書證，均同意有證據能力
    ，得採為本案之證據，被告二人對此亦未表示任何反對之意
    見，且迄至本案言詞辯論終結前，對於卷內之人證、書證，
    亦未聲明異議，有本院準備程序筆錄及審判筆錄在卷可考，
    另經本院審酌卷內各該人員（含證人及共同被告）陳述時之
    情狀，均查無被違法取供或非出於自由意志之情形，相關書
    證亦查無違法取證或造假虛捏之情事，以之作為本案之證據
    ，皆屬適當，依前揭規定，本案所有卷內之人證、書證均得
    為本案之證據，合先敘明。
二、訊據被告戊○○及己○○對於確有於上揭時、地，共同飲用
    酒類後，由其中一人駕駛被告戊○○所經營之內勝實業有限
    公司名下之車牌號碼３０８５－ＮＣ號自小客車上路，於行
    經臺中縣潭子鄉○○路○段與人和路路口時，該車自後碰撞
    由證人丁○○所駕駛在前方停等紅燈之車牌號碼ＱＲ－１３
    １８號自小客車，雖未有人員受傷，但車牌號碼３０８５－
    ＮＣ號自小客車左前側引擎蓋、葉子板凹損，左前保險桿鬆
    落，左前車燈座亦壞損，肇事後，被告二人均未下車查看，
    而由駕駛之人立即倒車並右轉進入中山路三段十三巷內，因
    該巷為死巷，遂將車輛停放在巷道中間，被告戊○○即下車
    往左方攀越工廠之鐵門柵欄，接著翻越高達二．二公尺之圍
    牆，翻牆後跌倒在地，為證人丙○○○○當場逮獲。之後，
    證人丙○○○○又在車牌號碼３０８５－ＮＣ號自小客車之
    副駕駛座上查獲被告己○○。被告二人原本均未表明何人係
    駕駛人，嗣經警於當日十六時二十三分、十六時三十二分，
    分別對被告二人施以呼氣式酒精濃度測試，測得其等二人之
    呼氣中酒精濃度分別為０．三一ＭＧ／Ｌ及０．七九ＭＧ／
    Ｌ，被告己○○即供承自己係駕駛人等事實，固均坦承不諱
    ，惟被告己○○矢口否認有何頂替犯行，辯稱：當時確實係
    由伊駕駛，車禍發生後，被告戊○○表示要上廁所，伊才會
    將車輛轉入巷內，讓被告戊○○下車上廁所，後來為了要拿
    車後座的面紙，才會爬到副駕駛座云云；被告戊○○亦矢口
    否認有酒後不能安全駕駛動力交通工具而駕駛之犯行，辯稱
    ：伊先前因為酒後駕車，駕照被吊銷，故案發當天請被告己○○駕駛，車禍發生前，伊在副駕駛座睡覺，發生撞擊後才
    醒來，並向被告己○○表示尿急，被告己○○即開車進入巷
    內，伊就下車進入工廠小解，不是要逃避警察云云。經查：
（一）上揭犯罪事實，除有被告二人之前開自白外，復經證人丁○○於警詢時就本件車禍發生之經過證述綦詳，又經查獲
      被告二人之證人丙○○○○於偵查中及本院審理時結證詳
      確，且先後所證互核一致，並有被告己○○於九十六年三
      月二十四日之警詢筆錄、刑法第一百八十五條之三，查獲
      後測試、觀察職務報告、道路交通事故當事人酒精測定紀
      錄表、道路交通事故現場圖、道路交通事故調查報告表(一)
      (二)、照片、舉發違反道路交通管理事件通知單、車牌號碼
      ３０８５－ＮＣ號汽車車籍資料、內勝實業有限公司登記
      資料附卷可稽。
（二）被告二人雖以前揭情詞置辯，但查：
  １、車牌號碼３０８５－ＮＣ號自用小客車係登記在被告戊○○所經營之內勝實業有限公司名下，車況以負責人即被告
      戊○○最為瞭解，依照一般常理，由被告戊○○自行駕駛
      之可能性最大。
  ２、證人陶杰峰到院復結證稱：臺中縣潭子鄉○○路○段往臺
      中市區方向行駛，沿路有二個加油站，另車牌號碼３０８
      ５－ＮＣ號自小客車停放在中山路三段十三巷內，該車右
      側（即副駕駛座打開的方向）也是公司，當天有營業等語
      。果真如被告二人所述，駕駛人為被告己○○，被告戊○○因尿急要上廁所，則被告己○○自可駕車前往加油站，
      讓被告戊○○如廁，何以該二人於車禍發生後，對於車輛
      損害情形不聞不問（依卷附照片，車牌號碼３０８５－Ｎ
      Ｃ號自小客車左前側引擎蓋、葉子板凹損，左前保險桿鬆
      落，左前車燈座亦壞損，損害不輕），逕自倒車右轉至死
      巷內，且被告戊○○下車後，不到右邊有營業的公司借廁
      所，反而進入左方有阻隔設施的工廠廠區內，翻越鐵柵欄
      及圍牆。再者，被告戊○○所攀越之第二道圍牆高達二．
      二公尺，有圍牆照片一張在卷可憑，衡情，被告戊○○若
      真有急於如廁之緊急情況，更無在翻越第一道鐵門柵欄後
      ，接著又攀爬過高二．二公尺圍牆之可能。況且，證人陶
      杰峰於發現本案車禍逃逸事件後，旋即跟追至臺中縣潭子
      鄉○○路○段十三巷巷內，雖被告二人所使用之車輛曾一
      度離開視線，但僅約間隔一分鐘後，即看見被告戊○○翻
      越第一道鐵門柵欄之景象，被告戊○○辯稱：伊為警查獲
      時，已解尿，且上了約三十秒至一分鐘云云，顯屬虛捏，
      並不實在。再參以被告二人於被查獲現場，甚至被帶回派
      出所後，均對於何人係駕駛人不肯吐實，衡情，被告戊○○若確非汽車駕駛人，則在為警查獲之第一時間向警方解
      釋清楚即可，又何需故佈疑陣不加說明。是以被告戊○○
      之翻越鐵門柵欄及圍牆，及遲遲未能吐實，亦不解釋之舉
      動，適足以證明其方為駕駛人，係因心虛畏罪，始有翻越
      圍欄逃逸之情狀，所為辯解，均係飾卸推諉之詞，要無足
      取。
  ３、另再觀諸被告己○○之辯解，衡諸情理，被告己○○若要
      拿取車後座之面紙，自駕駛座爬到副駕駛座，並不會更易
      取得，此由被告己○○亦自承：並沒有拿到面紙，因為該
      車是七人座，面紙放在後坐處等語，更臻明確。況且，證
      人陶杰峰於發覺車牌號碼３０８５－ＮＣ號自小客車肇事
      竟逃逸後，旋即鳴警笛追上，並在現場逮捕翻越二道柵欄
      、圍牆之被告戊○○，被告己○○對此竟無任何反應，而
      未下車詢問情況，且迨至證人陶杰峰在逮獲被告戊○○後
      ，於現場處理、拍照約十分鐘後，猶仍坐在該車副駕駛座
      ，後因證人陶杰峰就近拍攝該車時，始發覺被告己○○坐
      於副駕駛座位，證人陶杰峰又到庭結證稱：伊發覺被告己○○時，被告己○○之反應與一般人不同等語（本院卷第
      四三頁），可知被告己○○之舉措，顯與一般遇到警方追
      緝，且同行者遭警逮捕後之合理反應，均有不符，所為辯
      解，亦難採信。
  ４、選任辯護人雖另聲請詰問證人甲○○，欲證明案發當日，
      車牌號碼３０８５－ＮＣ號自小客車之駕駛座車門故障，
      警方又馬上趕至，被告戊○○不可能有時間從駕駛座換到
      副駕駛座，再往左翻越圍欄。但證人甲○○到院固結證稱
      ：案發當天晚上，伊代戊○○前往派出所領車牌號碼３０
      ８５－ＮＣ號自用小客車，發現車前葉及駕駛座的門變形
      ，無法開啟車門，只好從副駕駛座上車及下車等語，但同
      時亦證稱：伊沒有試著從駕駛座裡面往外開啟車門等語，
      但因本案案發時間為九十六年三月二十四日十五時二十分
      許，證人甲○○代為領車的時間已是當日晚上，且上開汽
      車於車禍後已被移至派出所，能否從證人甲○○之證詞，
      反推事發當時無法從駕駛座裡面往外開啟車門，已有疑問
      。且被告戊○○原本若真係坐在副駕駛座，直接下車，被
      告己○○因該車駕駛座門無法開啟，故自駕駛座移往副駕
      駛座，則因被告己○○欲在車內狹小空間變換座位，勢必
      造成車輛之晃動，隨即跟至之證人陶杰峰斷無可能完全沒
      有查覺，而被告己○○對於停車後約一分鐘即鳴警笛跟追
      而至之證人陶杰峰之查辦情形，更不可能不知，但竟毫無
      任何動作，而只是待坐在副駕駛座上，所為不合情理之舉
      動，適足以證明被告己○○並非駕駛人，而係自始即乘坐
      在副駕駛座，因飲酒後不勝酒力，而未能查知渠等已為警
      追緝，以及被告戊○○已被逮捕之事實。證人甲○○所為
      證述，並無從資為任何有利於被告二人認定之徵憑。
  ５、再被告二人經送測謊結果，被告己○○對於：(1)有關本案
      ，那天撞車時是戊○○開車的嗎？(2)有關本案，那天在潭
      子撞車時是戊○○開車的嗎？等問題，經測試均呈不實反
      應，研判有說謊；被告戊○○對於：(1)有關本案，那天撞
      車時是你開車的嗎？(2)有關本案，那天在潭子撞車時是你
      開車的嗎？等問題，經測試均呈不實反應，研判有說謊，
      有臺灣臺中地方法院檢察署九十六年八月六日編號２００
      ７Ｃ００１８測謊鑑定書及其附件測謊鑑定過程參考資料
      附於偵查卷可參。按測謊鑑定，因其結果未具有全然之準
      確性，固不得採為判決之唯一及絕對之依據；惟該項鑑定
      係依一般人在說謊時，會產生遲緩、緊張、恐懼、不安等
      心理波動現象，乃以科學方法，由鑑定人利用測謊儀器，
      將受測者之上開情緒波動反應情形加以紀錄，用以判別受
      測者之供述是否真實。故測謊鑑定，倘鑑定人具備專業之
      知識技能，所測試之問題及其方法又具專業可靠性時，該
      測謊結果，如就否認犯罪有不實之情緒波動反應，仍非不
      得供為有罪判決之參考，最高法院九十三年度台上字第三
      二七號判決可供參照。經查：上開測謊鑑定，係被告二人
      自願接受測謊，無強迫情事，測謊人員業已告知刑事訴訟
      法所賦權利，同時就測謊問卷內容及儀器有明確說明，且
      係其自願就測謊人員之問題予以回答；再上開測謊之鑑定
      人係臺灣臺中地方法院檢察署檢察事務官李錦明，已修畢
      測謊技術課程且試用期滿，而領有刑事警察局結業證書之
      合格的專業測謊人員等情，有上開測謊報告書、測謊同意
      書、測謊對象身心狀況調查表、測試問題及測試反應圖、
      結業證書等附卷可憑。而本案被告二人確有違犯上揭犯行
      ，已有前述之各項事證可資佐憑，本院復已就被告二人之
      辯解如何不可採，詳為說明，並非以上開測謊之鑑定結果
      ，作為認定被告二人犯罪之唯一依憑，揆諸前揭裁判意旨
      ，自仍得供為本案有罪判決之參考。則依上開測謊鑑定結
      果，更可佐證被告戊○○否認於案發時係駕駛人，及被告
      己○○供承自己是駕駛人，確非事實。
  ６、選任辯護人雖另聲請詰問證人庚○○，欲證明車禍發生後
      ，係由被告己○○出面與證人丁○○洽談和解之事實，但
      經綜觀證人庚○○到庭之證述，其對於案發當時係由何人
      駕駛一節，並不知情，僅係聽聞被告己○○向警方承認係
      駕駛人之經過，關於何人為本案駕駛人一節，純係聞傳，
      不能採信。且證人庚○○證稱：事後係伊陪同被告己○○
      與被害人丁○○達成和解，被告戊○○沒有出面等語，適
      足以反證身為車主之被告丁○○對於車禍肇事責任歸屬漠
      不關心，顯然異於常情。
  ７、據上，被告二人所為辯解，均與情理相悖，皆不可採。從
      而，被告戊○○確有前揭酒後不能安全駕駛動力交通工具
      而駕駛之犯行，被告己○○則有頂替犯公共危險罪之被告
      戊○○之犯行，均事證明確，洵堪認定。
三、核被告戊○○所為，係犯刑法第一百八十五條之三之服用酒
    類，不能安全駕駛汽車而駕駛罪；被告己○○所為，係犯刑
    法第一百六十四條第二項之頂替罪。爰審酌被告戊○○前於
    九十五年間因酒後駕車之公共危險罪，經臺灣臺中地方法院
    檢察署檢察官以九十五年度速偵字第六五八號為緩起訴處分
    確定，緩起訴期間自九十五年三月二十日起至九十六年三月
    十九日止，被告己○○則無任何前科，有臺灣高等法院被告
    前案紀錄表可按，被告戊○○未能警惕，再犯本案公共危險
    罪，且呼氣酒精濃度達０．七九ＭＧ／Ｌ，造成駕駛能力下
    降，並因此追撞前方車輛，發生具體危險；被告己○○則未
    能吐實，頂替被告戊○○，嚴重影響犯罪之偵查與審判工作
    之進行，浪費司法資源，並妨害警察機關對於交通事件管理
    、刑案調查之正確性，再考之被告二人之智識、生活情狀，
    暨犯後均否認犯行，飾詞狡辯，態度惡劣等一切情狀，分別
    量處如主文第一、二項所示之刑。末查，被告二人之上開犯
    罪時間，均係於九十六年四月二十四日以前，皆合於中華民
    國九十六年罪犯減刑條例第二條第一項規定之基準日之前，
    被告戊○○所宣告之刑又未逾有期徒刑一年六月，不在該條
    例第三條第一項第十五款所定排除減刑之列，均應依該條例
    第二第一項第三款之規定，皆減其刑期二分之一，並均依該
    條例第九條規定，諭知易科罰金之折算標準。
據上論斷，應依刑事訴訟法第二百九十九條第一項前段，刑法第
一百八十五條之三、第一百六十四條第二項、第四十一條第一項
前段，刑法施行法第一條之一，中華民國九十六年罪犯減刑條例
第二條第一項第三款、第七條、第九條，判決如主文。
本案經檢察官乙○○到庭執行職務
中　　華　　民　　國　　96　　年　　12　　月　　31　　日
                  刑事第十一庭  法　官　莊嘉蕙
以上正本證明與原本無異。
如不服本判決，應於送達後十日內向本院提出上訴狀（須附繕本
），上訴於臺灣高等法院臺中分院。
                                書記官　魏愛玲
中　　華　　民　　國　　96　　年　　12　　月　　31　　日
附錄論罪科刑法條
中華民國刑法第164條
藏匿犯人或依法逮捕拘禁之脫逃人或使之隱避者，處二年以下有
期徒刑、拘役或五百元以下罰金。
意圖犯前項之罪而頂替者，亦同。
中華民國刑法第185-3條
服用毒品、麻醉藥品、酒類或其他相類之物，不能安全駕駛動力
交通工具而駕駛者，處一年以下有期徒刑、拘役或三萬元以下罰
金。
